臺灣高雄地方法院刑事判決　　　　　　　　　　　　　　　九十一年度易字第九號
　　公　訴　人　臺灣高雄地方法院檢察署檢察官
　　被　　　告　戊○○
右列被告因詐欺案件，經檢察官提起公訴（九十年度偵字第一四三三三號），本院判
決如左：
    主    文
戊○○連續意圖為自己不法之所有，以詐術使人將本人之物交付，處有期徒刑拾月。
    事    實
一、戊○○基於意圖為自己不法所有之概括犯意，先於民國八十九年十月九日，持其
    所有之國民身分證件資料及印章，向高雄銀行四維分行（現改制為大發分行）職
    員甲○○申領開立無意兌現之支票（即俗稱芭樂票），並於領得支票後，即自九
    十年三月六日起至同年月二十三日止，先後以虛設之偉程企業行名義，向設在花
    蓮市○○路二四五號之丙○○○股份有限公司（下稱丙○○○公司）高雄營業所
    佯稱訂購米包，致丙○○○公司高雄營業所陷於錯誤，而分別於同年三月六、十
    三、二十及二十三日陸續交付共計新臺幣（下同）五十萬四千六百十元之米包予
    戊○○，戊○○並同時開立發票人為戊○○，付款人為高雄銀行四維分行，發票
    日期分別為九十年三月二十四日、同年四月二日、四月六日及四月二十日，面額
    各為十九萬六千元、十六萬七千二百五十元、七萬零一百十元及七萬一千二百五
    十元，票號各為ＡＧＡ0000000、ＡＧＨ0000000、ＡＧＨ000
    0000及ＡＧＨ0000000號之支票四紙予丙○○○公司高雄營業所職員
    李釗弘（另案因侵占丙○○○公司財物經臺灣高雄地方法院檢察署通緝中），嗣
    經丙○○○公司提示付款均遭退票，至此始知受騙。
二、案經丙○○○公司訴由臺灣高雄地方法院檢察署檢察官偵查起訴。
    理    由
一、訊據被告戊○○矢口否認有何右揭詐欺取財犯行，辯稱：「我沒有向高雄銀行申
    請開立支票存款帳戶及請領支票使用，以前我曾拿身分證及印章交給以前工作的
    老板乙○○辦理薪資存款，所以有可能是被乙○○冒用申請支票使用，我也沒有
    持支票向丙○○○公司訂貨。」云云。經查：右開事實業據被害人丙○○○公司
    代理人黎維竹於偵查中到庭指訴明確；核與證人乙○○於偵查及本院調查中到庭
    結證稱：「約一年以前被告想要辦理信用貸款，因為要有支票往來紀錄才好辦，
    所以被告就委託我幫他找代書開立支票存款戶，我在報紙上有看到廣告，就透過
    報紙廣告找到郭姓代書及一位會計師，再介紹給被告，之後是他們自己接洽的，
    我就沒有再插手了。」（見九十年十一月二十七日偵查筆錄及本院九十一年二月
    十八日審判筆錄）等語，及證人丁○○、己○○二人於本院調查時分別到庭結證
    稱：「我是透過郭春榮先生介紹才認識被告。被告表示要開公司，希望有支票可
    以使用。我是在代書事務所服務。我就把被告帶至己○○所服務之會計事務所，
    請他幫被告申請支票。」、「我本身在會計事務所任職，丁○○帶被告至我事務
    所表示他要創業，要開設消防器材的公司要與廠商有貨款往來，所以需要用到支
    票，所以就由我帶被告至銀行申請支票。」（見本院九十一年一月二十三日訊問
    筆錄）等情，與證人甲○○即該銀行職員於偵查及本院調查時到庭結證稱：「當
    時是我同事的朋友己○○帶被告到我這裡開立支票存款戶，且那時我有親自核對
    被告的身分證等資料，確定是他本人沒有錯。」（見九十年十二月四日偵查筆錄
    及本院九十一年一月二十三日訊問筆錄）等語相符，參以被告自承與證人丁○○
、己○○、甲○○等人並未相識，及與證人乙○○亦夙無仇怨，則證人乙○○、
    丁○○、己○○、甲○○等人當無挾嫌誣陷之理，是證人乙○○、丁○○、己○○、甲○○等人之上開證言應足採信。基此，應堪認前開支票確係由被告親自前
    往高雄銀行四維分行開立使用無誤。再查：被告於請領得前揭支票後，即自九十
    年三月間起至同年四月間止，大量向被害人丙○○○公司訂購米包多達五十萬四
    千六百十元，並交付上開四紙支票予被害人丙○○○公司，且被告於該期間內所
    開立之支票均無一兌現，全部均因存款不足或拒絕往來而遭退票，並於同年四月
    二十七日經列為拒絕往來戶，此有高雄市票據交換所九十年七月二十六日高市票
    交業乙字第二三六九號函暨函附之票據往來明細表在卷可按，是足認被告係於開
    發立支票之初，並無兌現之真意及具有開立支票詐取他人財物之不法所有犯意甚
    明。是被告前開辯稱，伊未向高雄銀行申請開立支票存款帳戶及請領支票使用，
    及未持支票向丙○○○公司訂貨云云，要屬事後圖卸之詞，委無足採。此外，復
    有出貨單及上開支票影本各四紙在卷可稽。本件事證已臻明確，被告右開犯行洵
    堪認定。
二、核被告所為，係犯刑法第三百三十九條第一項之詐欺取財罪。又被告先後多次詐
    欺取財之犯行，時間緊接，所犯係構成要件相同之罪名，顯係基於概括犯意反覆
    為之，為連續犯，依刑法第五十六條之規定，以一罪論，並加重其刑。爰審酌被
    告之犯罪動機、目的、手段、品行、智識程度，致被害人丙○○○公司所生之損
    害高達價值五十萬四千六百十元之米包，及犯罪後復飾詞狡辯，毫無悔意，迄今
    仍未被害人達成和解，並賠償被害人之損害等一切情狀，量處如主文所示之刑。
據上論斷，應依刑事訴訟法第二百九十九條第一項前段，刑法第五十六條、第三百三
十九條第一項，罰金罰鍰提高標準條例第一條前段，判決如主文。
本案經檢察官黃俊嘉到庭執行職務。
中      華      民      國    九十一    年      七      月      五      日
                                  臺灣高雄地方法院刑事第七庭
                                      法  官  蔡  正  雄
右正本證明與原本無異。
如不服本判決，應於判決送達後十日內，向本院提出上訴狀。
                                      書記官  許  雅  惠
中      華      民      國    九十一    年      七      月      五      日
附錄本判決論罪之法條：
刑法第三百三十九條第一項：
意圖為自己或第三人不法之所有，以詐術使人將本人或第三人之物交付者，處五年以
下有期徒刑、拘役或科或併科一千元以下罰金。
